臺灣彰化地方法院刑事裁定
111年度聲字第962號
聲明異議人 
即  受刑人  吳佳逢


                    （在法務部○○○○○○○○○○○執行中）
上列聲明異議人即受刑人因公共危險案件，認為臺灣彰化地方法
院檢察署檢察官之執行指揮（111年度執字第3142號）不當，聲
明異議，本院裁定如下：
    主  文
異議駁回。
    理  由
一、本件聲明意旨略以：聲明異議人即受刑人吳佳逢（下稱受刑
    人）因公共危險案件，經判處有期徒刑3月確定，並由臺灣
    彰化地方檢察署（下稱彰化地檢署）檢察官以111年度執字
    第3142號不准易科罰金，逕行發監執行。但受刑人須維持家
    中生計，扶養年邁雙親，大哥有精神分裂，二姊有精神障礙
    ，只能靠受刑人照顧。又受刑人本案距離前次犯酒後駕車，
    已相隔久遠。受刑人擔當家中經濟來源，農田也是租來的，
    目前荒廢，須本人承擔。爰請求准予易科罰金等語。
二、按有關宣告有期徒刑、拘役得否准許易服社會勞動之執行裁
    判事項，依刑事訴訟法第457條第1項前段規定，由為裁判法
    院之檢察官指揮之，是檢察官是否准予易科罰金或易服社會
    勞動，應依刑法第41條第1項但書、第4項考量是否難收矯正
    之效或難以維持法秩序、及是否因身心健康之關係，執行顯
    有困難者等因素。至於上開法條所稱之「難收矯正之效」及
    「難以維持法秩序」，均屬不確定法律概念，此乃立法者賦
    予執行者能依具體個案，考量犯罪所造成法秩序等公益之危
    害大小、施以自由刑避免受刑人再犯之效果高低等因素，據
    以審酌得否准予易科罰金或易服社會勞動，亦即，執行者應
    就關於自由刑一般預防（即維持法秩序）與特別預防（即有
    效矯治受刑人使其回歸社會）目的為衡平裁量，做成合義務
    性之裁量，於個案中實現法律之目的與價值，落實易刑處分
    制度旨在替代短期自由刑之執行，避免短期自由刑流弊之目
    的，非謂僅因受刑人個人家庭、生活處遇值得同情即應予以
    准許；且法律賦予執行檢察官此項裁量權，僅在發生違法裁
    量或有裁量瑕疵時，法院始有介入審查之必要，如執行檢察
    官於執行處分時，已具體說明不准易科罰金之理由，且未有
    逾越法律授權、專斷等濫用權力之情事，自不得遽謂執行檢
    察官之執行指揮為不當（最高法院100年度台抗字第646號、
    103年度台抗字第238號裁定意旨參照）。
三、經查：
  ㈠本件受刑人前因不能安全駕駛動力交通工具案件（經測得其
    吐氣所含酒精濃度達每公升1.19毫克），經本院以111年度
    交簡字第1016號判決判處有期徒刑3月，如易科罰金，以新
    臺幣1000元折算1日，嗣於民國111年6月29日確定等情，有
    該份判決、臺灣高等法院被告前案紀錄表各1件附卷足參。
  ㈡受刑人於111年8月4日自行到案執行，經彰化地檢署檢察官當
    庭詢問受刑人對執行之意見，家裡是否需要社會局協助或醫
    療、社福資源協助之需求等問題，且讓受刑人當庭陳明其需
    照顧父母、哥哥等家庭經濟狀況，以及聲請易科罰金之意見
    後，而認「⒈受刑人酒駕3犯，若准易科罰金，未達個別預防
    之效。⒉酒測值達每公升1.19毫克而駕駛自小貨車，對公共
    安全危害甚大。不執行所宣告之刑，難收矯正之效及難以維
    持法秩序」等理由，不准受刑人易科罰金或易服社會勞動，
    並報請檢察長核定，再開庭告知受刑人前開不予其易科罰金
    之裁量事由，而命受刑人自同日起入監執行上開刑罰等情，
    此經本院依職權調取同署111年度執字第3142號執行卷宗，
    有卷附之點名單、執行筆錄、聲請易科罰金/易服社會勞動
    案件審核表、檢察官命令、執行指揮書等件附卷可憑。從而
    ，執行檢察官已詢問執行之相關事項，給予受刑人充分陳述
    意見之機會，並於指揮命令中具體敘明其本諸職權不准受刑
    人易科罰金聲請之理由，未見有何逾越法律授權、專斷等濫
    用權力之情事，其程序並無違誤，亦符合正當法律程序之要
    求。
  ㈢本院審酌受刑人固然提出其哥哥之重度身心障礙證明、精神
    分裂症之重大傷病免自行負擔證明卡，其姐姐之中度身心障
    礙手冊，足見被告之兄姊確實各為重度、中度身心障礙人士
    。然而，考量受刑人之前科紀錄，受刑人前①因酒後駕車自
    撞檳榔攤及水泥柱，經警獲報到場並對受刑人實施酒測，測
    得其吐氣所含酒精濃度達每公升0.93毫克，而由本院以91年
    度員交簡字第118號判決判處拘役40日確定，於91年9月11日
    易科罰金執行完畢。②又因酒後駕車，經警測得其吐氣所含
    酒精濃度達每公升0.59毫克，而由本院以106年度交簡字第2
    002號判決判處有期徒刑2月確定，於106年10月30日易科罰
    金執行完畢等情，有該等判決書及臺灣高等法院被告前案紀
    錄表各1份在卷足佐。可知，受刑人於本案犯罪前，確已有
    二次犯不能安全駕駛動力交通工具犯行，並均以易科罰金執
    行完畢之事實，但受刑人竟仍再犯本案，且本案酒測值高達
    每公升1.19毫克，逾越法定不能安全駕駛標準（每公升0.25
    毫克）4倍，是以受刑人本案犯行具高度危險性並嚴重侵害
    法秩序，顯見前案二次易刑處分，均無法讓受刑人得到警惕
    ，對受刑人完全無法發揮矯正之目的。從而，本案檢察官不
    准聲明異議人易科罰金，而對受刑人為發監執行之處分，應
    屬有據，且未見不當。
四、綜上所述，本案執行檢察官不准受刑人易科罰金所持理由，
    業已敘述如上，乃本其法律所賦與指揮刑罰執行職權之行使
    ，對具體個案所為之判斷，未見有何逾越法律授權或專斷等
    濫用權力之情事。受刑人猶執前詞，核無理由，應予駁回。
據上論斷，依刑事訴訟法第486條，裁定如主文。
中　　華　　民　　國　　111 　年　　9 　　月　　22　　日
                  刑事第六庭    法  官  張琇涵
以上正本證明與原本無異。
如不服本裁定，應於裁定送達後5日內，向本院提出抗告狀。
中　　華　　民　　國　　111 　年　　9 　　月　　22　　日
                                書記官  潘佳欣